臺灣高等法院刑事裁定
110年度毒抗字第438號
抗  告  人  
即  被  告 蔡世賢







上列抗告人即被告因違反毒品危害防制條例案件，不服臺灣臺北
地方法院110年度毒聲字第224號，中華民國110年3月2日所為之
裁定（聲請案號：臺灣臺北地方檢察署110年度聲戒字第24號、1
09年度毒偵字第3089號），提起抗告，本院裁定如下：
    主  文
原裁定撤銷。
檢察官之聲請駁回。
    理  由
一、原裁定意旨略以：
  ㈠抗告人即被告（下稱「被告」）甲○○前於89年間因施用毒品
    經裁定送觀察、勒戒，於89年6月27日因無繼續施用傾向執
    行完畢；復於5年內之90年間再施用毒品，經裁定送觀察、
    勒戒，於90年8月3日因無繼續施用傾向執行完畢；又於91年
    間再因施用毒品案件，經裁定送觀察、勒戒後，經依87年修
    正之毒品危害防制條例規定裁定強制戒治，並經本院以91年
    度簡字第3513號判決判處有期徒刑5月確定，強制戒治因93
    年修法而於93年1月9日釋放出所，有本院被告前案紀錄表在
    卷為憑，合先敘明。
  ㈡查被告因施用第二級毒品案件，經臺灣臺北地方檢察署聲請
    觀察、勒戒，經臺灣臺北地方法院以109年度毒聲字第310號
    裁定送觀察、勒戒，並於民國110年1月14日入法務部○○○○○○
    ○○附設勒戒處所執行觀察、勒戒，有本院被告前案紀錄表附
    卷可佐，後經法務部○○○○○○○○附設勒戒處所施以觀察、勒戒
    評估結果為前科紀錄與行為表現得47分；臨床評估得13分；
    社會穩定度得0分，以上三項評估分數靜態因子59分、動態
    因子1分，總和為60分，綜合判斷認定有繼續施用毒品傾向
    ，有該所110年2月17日新戒所衛字第11007004050號函送之
    有無繼續施用毒品傾向證明書、評估標準紀錄表等附卷可稽
    。原審核認前開評估係該所相關專業知識經驗人士在被告觀
    察勒戒期間，依其本職學識評估被告之人格特質、臨床徵候
    、環境相關因素所為之綜合判斷，具有科學驗證所得之結論
    ，自得憑以判斷被告有無繼續施用毒品傾向之證明，是聲請
    人聲請裁定令被告入戒治處所施以強制戒治，經核於法相符
    ，應予准許，爰依毒品危害防制條例第20條第2項，裁定如
    主文。
二、抗告意旨略以：被告受觀察勒戒期間，經勒戒處所評定前科
    紀錄與行為表現得47分；臨床評估得13分；社會穩定度得0
    分，以上三項評估分數靜態因子59分、動態因子1分，總和
    為60分。此評估前或評估後，從無告知有合法物質濫用：菸
    2分、使用年數超過1年：10分、及所內行為表現：持續所內
    抽菸2分等情事，所方也從無提及是否有意願戒菸，可爭取
    分數作為評估依據，又有謂評估應更廣義包含被告於所內期
    間所有情狀考核。是原審似未衡酌以上情形，不免讓評估專
    業有濫權之嫌等語。
三、按觀察、勒戒後，檢察官或少年法院（地方法院少年法庭）
    依據勒戒處所之陳報，認受觀察、勒戒人無繼續施用毒品傾
    向者，應即釋放，並為不起訴之處分或不付審理之裁定；認
    受觀察、勒戒人有繼續施用毒品傾向者，檢察官應聲請法院
    裁定或由少年法院（地方法院少年法庭）裁定令入戒治處所
    強制戒治，其期間為6個月以上，至無繼續強制戒治之必要
    為止，但最長不得逾1年，毒品危害防制條例第20條第2項定
    有明文。次按勒戒處所應注意觀察受觀察、勒戒人在所情形
    ，經醫師研判其有或無繼續施用毒品傾向後，至遲應於觀察
    、勒戒期滿之15日前，陳報該管檢察官或少年法院（庭），
    觀察勒戒處分執行條例第8條第1項亦定有明文。依據上開規
    定，受觀察、勒戒人有無繼續施用毒品之傾向，係由醫師研
    判。而關於有無繼續施用毒品傾向之評估標準，法務部已於
    110年3月26日以法矯字第11006001760號函修正頒布「有無
    繼續施用毒品傾向評估標準紀錄表」、「有無繼續施用毒品
    傾向評估標準評分說明手冊」。而被告有無「繼續施用毒品
    傾向」，係依具體個案之臨床實務及相關事證等情綜合判定
    ，有其相當之專業依據及標準，且涉及專門醫學，又衡酌強
    制戒治之目的，係為協助施用毒品者戒斷毒品之心癮及身癮
    所為之一種保安處分類型，該評估標準係將與判斷有無繼續
    施用傾向之相關因素加以列舉及量化，適用於每一位受觀察
    、勒戒處分之人，具一致性、普遍性、客觀性，以利執法者
    判定受勒戒人有無繼續施用毒品傾向。
四、經查： 　
  ㈠毒品危害防制條例第20條之規定業經總統以109年1月15日華
    總一義字第10900004091號令修正公布，自同年7月15日起生
    效施行，惟本條第2項並未經修正，並無比較新舊法之問題
    ，先予說明。
  ㈡被告甲○○於執行觀察、勒戒期間，經法務部○○○○○○○○附設勒
    戒處所評定結果，固認為被告總分為60分，有繼續施用傾向
    ，有法務部○○○○○○○○110年2月17日新戒所衛字第1100700405
    0號函暨「有無繼續施用毒品傾向證明書」及「有無繼續施
    用毒品傾向評估標準紀錄表」在卷可稽（毒偵字第3089號卷
    第197、199至201頁）。惟依前揭修正「有無繼續施用毒品
    傾向評估標準紀錄表」、「有無繼續施用毒品傾向評估標準
    評分說明手冊」，重新計算之被告總分為30分，並未達60分
    ，而經評定為「無繼續施用毒品傾向」，有法務部○○○○○○○○
    110年3月29日有無繼續施用毒品傾向證明書、有無繼續施用
    毒品傾向評估標準紀錄表附卷（見本院卷第41、43頁）可稽
    。是依被告上開評估標準紀錄表，自難認被告有繼續施用毒
    品傾向，從而檢察官以110年3月26日修正前之評分標準認為
    被告有繼續施用傾向，尚非妥適，應予駁回。原審未及審酌
    前開修正後之評分標準逕裁准檢察官之聲請，即無可維持，
    應由本院予以撤銷。又因本件聲請之瑕疵已無從補正，為免
    發回原審重新裁定徒增司法資源之浪費，爰由本院自為裁定
    如主文第2項所示。
據上論斷，應依刑事訴訟法第413條，裁定如主文。　
中　　華　　民　　國　　110 　年　　3 　　月　　30　　日
　　　　　　      刑事第七庭  審判長法　官  孫惠琳
　　　　　　　　　　　　　　　　　  法　官  王惟琪
　　　　　　　　　　　　　　　　　  法　官  連雅婷
以上正本證明與原本無異。
不得再抗告。
                                    書記官  潘文賢
中　　華　　民　　國　　110 　年　　3 　　月　　30　　日